臺灣士林地方法院民事判決　　　　　　 92年度重訴字第155號
原　　　告　　丁○○
兼訴訟代理人　丙○○
被　　　告　　甲○○
　　　　　　　乙○○
當事人間請求給付借款事件，本院於93年12月15日言詞辯論終結
，判決如下：
    主  文
被告甲○○應給付原告丁○○新台幣伍拾玖萬肆仟伍佰元，及自
民國九十年三月二十二日起至清償日止，按年息百分之五計算之
利息。
原告其餘之訴駁回。
訴訟費用由被告甲○○負擔十分之六，餘由原告負擔。
本判決第一項、第三項於原告丁○○以新台幣壹拾玖萬玖仟元供
擔保後，得假執行；但被告甲○○如以新台幣伍拾玖萬肆仟伍佰
元為原告丁○○預供擔保後，得免為假執行。
原告其餘假執行之聲請駁回。
    事實及理由
甲、程序方面：
    本件被告甲○○未於最後言詞辯論期日到場，核無民事訴訟
    法第386 條各款所列情形，該被告部份，爰依原告之聲請，
    由其一造辯論而為判決。
乙、實體方面：
一、原告主張：訴外人福億建設事業股份有限公司（下稱福億公
    司）於民國87年間，公開銷售位於台北縣三芝鄉後厝村「佛
    朗明哥」社區集合式住宅，期間被告甲○○擔任福億公司之
    總經理，被告乙○○則係福億公司找來之代書，受福億公司
    與客戶之委託代辦買賣不動產所有權移轉過戶事宜。惟福億
    公司於86年年9 月間即因資金不足向玉山商業銀行股份有限
    公司（下稱玉山銀行）借貸鉅額款項，而以前述社區之房地
    定高額抵押權之情，仍於其所製作不動產買賣契約書中第7
    條偽稱保證產權清楚之內容，而被告乙○○受委任辦理移轉
    登記手續，亦收受原告交付之報酬，亦意圖為福億公司不法
    之利益，違背對委任人所應盡詳實告知義務，共同隱瞞上開
    抵押權設定之事實，使原告誤認向福億公司購買之房地係無
    抵押權負擔之不動產，而於87年7 月30日與該公司簽訂買賣
    契約，以新台幣（下同）4,050,000 元之總價，購買上開社
    區內編號D1-4樓、即三芝鄉○○村○○○街9 號4 樓房屋及
    基地應有部份（下稱系爭房地），原告業已付清全部價款，
    系爭房地並於同年10月27日辦妥所有權移轉登記為原告共有
    （應有部份各二分之一）。嗣至88年12月間，因福億公司未
    繳納貸款利息予玉山銀行，玉山銀行向原告發出催告通知，
    經原告向地政事務所查詢，始知悉系爭房地遭設定最高限額
    2,750,000 元之抵押權予玉山銀行之情，而催請福億公司及
    被告處理，均置之不理，被告詐欺、背信之行為，已經檢察
    官起訴在案。其後，原告為免系爭房地遭玉山銀行聲請強制
    執行拍賣，乃代償587,500 元，以塗銷上開抵押權設定登記
    。原告因被告前述共同侵權行為，共計受有房屋裝潢費用
    543,000 元、前述代償金額及塗銷手續代書費用7,000 元，
    共10,375,00 元之損害。為此，依侵權行為法律關係，提其
    本訴，聲明求為判決命：被告應連帶給付原告1,037,500 元
    及自起訴狀繕本送達翌日起至清償日止，按年息5%計算之利
    息，並陳明願供擔保請准宣告假執行等語。
二、被告甲○○未於最後言詞辯論期日到場，其前曾到場時抗辯
    ：是因福億公司及玉山銀行行政疏失，才未辦理抵押權塗銷
    登記，伊個人不應連帶負責等語。被告乙○○則抗辯：福億
    公司與客戶所有買賣契約都不是伊經手，價金條件伊都不清
    楚，伊只有受福億公司單方委託辦理過戶手續，承購戶所有
    文件都是福億公司交給伊，伊經手辦理過戶共一千多戶，只
    有十幾戶有問題，伊沒有背信、共同侵權行為等語。並均聲
    明求為判決命：原告之訴及其假執行之聲請均駁回，另陳明
    如受不利益判決，願供擔保請准宣告免為假執行。
四、無爭執事項：
（一）原告於87年7 月13日與福億公司簽訂不動產買賣契約書，
      約定以總價金4,050,000 元購買福億公司所興建位於三芝
      鄉後厝村佛朗明哥社區、編號D1-4樓、即門牌淺水灣9 號
      4 樓房屋及基地後厝段北勢子小段200 地號土地應有部份
      十萬分之二九六，原告已支付全部之價金，系爭房地已於
      87 年10 月27日辦妥所有權移轉登記為原告二人共有，應
      有部份各二分之一（基地實際應有部份各十萬分之一四八
      ）。上開不動產買賣契約書第7 條明定「本買賣不動產，
      乙方（指福億公司）保證產權清楚，如有他人主張權利或
      內容。
（二）系爭房地前經福億公司，於86年10月2 日設定登記權利價
      值最高限額2,750,000 元之抵押權予玉山銀行，以擔保該
      公司之債務。系爭房地於前述時間移轉登記為原告所有時
      ，該抵押權登記仍未塗銷。
（三）系爭房地上開抵押權登記，已由原告丁○○以利害關係人
      身分，於91年12月24日為福億公司（連帶保證人黃福忠、
      江定宇及被告甲○○）代償債務587,500 元，並支付塗銷
      等之代書費用7,000 元，而經玉山銀行同意塗銷抵押權登
      記。
（四）被告甲○○係福億公司之總經理，因福億公司銷售佛朗明
      哥社區之多筆房地（包含系爭房地），所涉承購戶取得之
      房地，設定予銀行之抵押權登記未塗銷，致抵押權人玉山
      銀行於89年間擬聲請執行拍賣抵押物之糾紛，業經台灣高
      等法院刑事庭以92年度上易字第1802號刑事判決，論以連
      續詐欺取財罪，處有期徒刑八月確定。被告乙○○則係代
      書，受福億公司委託代為辦理買賣房地所有權移轉登記，
      於上開刑事案件，業經判決無罪確定。
五、得心證之理由：
（一）被告甲○○部份：
  １、原告主張被告甲○○任福億公司之總經理，因上開行為，
      業經台灣高等法院刑事庭論以連續詐欺取財罪，處有期徒
      刑八月確定，已如前述。被告甲○○雖抗辯係因福億公司
      及玉山銀行行政疏失，才未辦理抵押權塗銷，伊不應連帶
      負責云云，惟查：在不動產買賣交易中，買賣標的是否經
      務承受與否等條件之約定，乃交易上之重要事項，出賣人
      自有誠實告知之義務。而被告甲○○係福億公司之總經理
      ，綜攬公司事務，並未將系爭房地上開抵押權設定之情事
      告知銷售現場之職員，亦未告知代銷公司或其銷售人員，
      故銷售人員亦未、且無從向客戶告知等事實，分別經福億
      公司職員王紫芬、李雪如、陳嘉燕及代銷之傳真公司之法
      定代理人王明成於前述刑事案件中證述明確，業經本院調
      卷核閱屬實。且於福億公司備妥之不動產買賣契約書並有
      前述第七條保證產權清楚等內容，惟被告甲○○於原告給
      付全部價金後，並未指示玉山銀行辦理系爭房地之抵押權
      登記塗銷手續，亦經本院調閱上開刑事案卷查明。綜上，
      可見被告甲○○確有隱瞞上情未告知原告（即承購人），
      致原告誤以系爭房地並無抵押權負擔，乃與福億公司簽訂
      買賣契約，並支付全額價款之事實，被告甲○○確有詐欺
      之情事，應堪認定，是以，原告主張被告甲○○構成侵權
      行為，應負損害賠償責任乙節，堪以採信。
  ２、至於原告請求之損害賠償，應否准許，分述如下：
    (1)系爭房地雖係原告二人共有，惟代償債務及支付代書費共
      計594,500 元，以塗銷抵押權登記者，係原告丁○○，已
      如前述，是以，實際受有上開損害之人應係原告丁○○，
      而不包括原告丙○○，而得請求損害賠償者，自以受上開
      損害之原告丁○○為限。原告丙○○請求賠償上開損害部
      份，自非有據。
    (2)原告另主張受有支付房屋裝潢費用543,000 元之損害，並
      請求被告賠償云云，惟如前述，系爭房地業已移轉登記為
      原告所有，並已交付原告占有，亦有交屋結帳明細表影本
      在卷可參，除前述原有抵押權未塗銷之負擔外，原告就系
      爭房地之使用收益，實質上並未受影響，其支出裝潢費用
      以增加系爭房屋之用益性，自非屬前述侵權行為所受之損
      害，原告此部份主張，即非有據。
    (3)綜上，原告丁○○得請求被告甲○○賠償之損害，共計為
      594,500元，原告丙○○請求損害賠償部份，則屬無據。
（二）被告乙○○部份：
      原告主張被告乙○○應負共同侵權行為責任，無非係以被
      告乙○○受委任辦理移轉登記手續，並收受原告交付之報
      酬，違背對委任人所應盡詳實告知義務，共同隱瞞上開抵
      押權設定之事實等語為據。惟被告乙○○則以前詞置辯。
      此部份主要爭點乃在於，被告乙○○有無告知原告抵押權
      登記內容之義務？經查：
    (1)原告與福億公司簽訂系爭房地之不動買賣契約書，係在福
      億公司所為，被告乙○○並未參與銷售事宜，且本件買賣
      契約僅係福億公司銷售前述社區房地眾多契約其中之一，
      又依原告所提出本件不動買賣契約書附件一房地付款明細
      表影本所載，其中價款2,750,000元部份，係87年11月17
      日始支付，另完稅390,000元及交屋20,000元部份則係88
      年3月5日支付，均係系爭房地87年10月27日辦妥所有權移
      轉登記之後，自不足認定被告乙○○確實知悉原告與福億
      公司約定之價金條件及上開抵押權登記應否塗銷之情。
    (2)再者，依該買賣契約書第六條有關房地產權登記所載「乙
      方代書」之文字，可知買賣雙方係約定由賣方、即福億公
      司指示並委任代書辦理所有權移轉登記，被告乙○○因辦
      理移轉登記所需，形式上於申請文件自記載為買賣雙方共
      同代理人，其與原告間固存有間接委任之關係，惟此委任
      關係之內容，亦僅辦理系爭房地所有權移轉登記手續。而
      辦理移轉手續所需之印章，則係福億公司依前述買賣契約
      書第13條之約定，經賣方、即原告授權代刻而交予被告乙○○，以憑辦移轉登記手續。至於代書費用之問題，上開
      買賣契約書第4 條第3 款則約定「關於甲方（即買方）取
      得產權登記：：所需付之代書費、登記規費、公證費（或
      監證費）、契稅及應貼印花、貸款保險費等費用，歸甲方
      負擔，甲方應於簽約日之同時預繳新台幣伍萬元予甲方，
      俟點交房屋時依正式單據多退少補。」之內容，且於交付
      系爭房地時，福億公司製作之交屋結帳明細表，即載有預
      收稅費結算之明細，此分別有原告提出之不動產買賣契約
      書及佛朗明哥交屋結帳明細表影本在卷可稽。足見被告乙○○實質上係受福億公司委任並指示辦理移轉登記手續，
      於完成辦妥後，逐戶出具產權移轉登記費明細表予福億公
      司，而由福億公司給付報酬，福億公司再依與原告之約定
      辦理交付其餘價款及交屋結算手續。實則，被告乙○○並
      未直接與原告洽商，衡諸同類交易實務，實難責以辦理移
      轉登記手續之代書，應負告知出賣人各客戶買賣標的抵押
      權登記情形之義務。
    (3)綜上，被告乙○○既受委任辦理系爭房地所有權移轉登記
      手續，其完成該手續，即已履行其義務，原告所受上開損
      害，係出於福億公司未完全履行買賣契約義務及被告甲○○前述侵權行為所致，核與被告乙○○受任辦理移轉手續
      無關，原告主張被告乙○○亦應負侵權行為損害賠償責任
      云云，自不足憑採。
六、從而，原告本於侵權行為法律關係，請求被告甲○○給付
    594,500 元，及自起訴狀繕本送達翌日、即90年3 月月22日
    起至清償日止，按年息5%計算之利息，為有理由，應予准許
    。逾此範圍之請求，則無理由，應予駁回。
七、原告及被告甲○○分別陳明願供擔保，請求宣告假執行或免
    為假執行，經核，就原告勝訴部份，均無不合，爰分別酌定
    相當擔保金額准許之。至原告其餘假執行之聲請，即失所附
    麗，應併予駁回。
八、本件事證已臻明確，兩造其餘主張陳述及所提證據，經審酌
    與判決結果不生影響，均不一一詳予論述，附此敘明。
丙、據上論結，本件原告之訴為一部有理由，一部無理由，依民
    事訴訟法第385 條第1 項前段、第78條、第85條第2 項、第
    390條第2項、第392條第2項，判決如主文。
中　　華　　民　　國　　94　　年　　1 　　月　　5 　　日
                  民事第二庭法  官  施月燿
以上正本證明與原本無異。
如對本判決上訴須於判決送達後20日內向本院提出上訴狀。
中　　華　　民　　國　　94　　年　　1 　　月　　7 　　日
                            書記官  韓金發
